【裁判字號】    89,易,883
【裁判日期】    890928
【裁判案由】    毀損等
【裁判全文】
臺灣屏東地方法院刑事判決                          八十九年度易字第八八三號
    公  訴  人  臺灣屏東地方法院檢察署檢察官
    被      告  乙○○
右列被告因毀損案件，經檢察官提起公訴（八十九年度偵字第二七三七號、第二七三
八號），本院決如左：
    主  文
乙○○連續損壞他人之鐵絲網及玉米，足以生損害於他人，處有期徒刑貳月，如易科
罰金，以參佰元折算壹日，並於刑之執行完畢或赦免後，令入相當處所施以監護貳年
。
    事  實
乙○○患有慢性精神分裂症，對現實之認知有明顯之缺損，為精神耗弱之人，基於概
括之犯意，先於民國（下同）八十九年二月二十六日上午十時許，以自備鐵器剪斷丙
○○所有，座落於屏東縣內埔鄉○○○段第四二九之一號土地上（原為其夫甲○○所
有，已於八十八年十月間出售予丙○○）之鐵絲網後，進入該檳榔園內，將園內所種
植之玉米十餘株毀損、惟其仍不知悔改，又於同月二十八日以同樣法進入檳榔園內砍
損檳榔十八芎、再於同年三月十七日下午三時許，以前開方式進入檳榔園內持鐵前砍
損檳榔五十五芎，均足以生損害於丙○○。案經丙○○訴由屏東縣警察局內埔分局移
送台灣屏東地方法院檢察署檢察官偵查起訴。
    理  由
一、訊據被告乙○○固對於右揭時間進入上開土地，並損壞前述物品之事實坦承不諱
    ，惟辯稱該土地並非告訴人所有，其係進入自己之檳榔園中巡視云云。經查，右
    揭被告進入告訴人所有之土地，並損壞前述告訴人所有物之事實，業經告訴人丙
    ○○先後於警、偵訊及本院審理中指述歷歷，並有現場照片四幀與上開土地之所
    有權狀一紙附卷足憑，核與被告之夫甲○○於警訊及本院審理中所述，被告因患
    精神病，故一直誤認上開土地仍為被告所有，因而持續進入該土地中，並毀損告
    訴人所有之物之情節相符，是告訴人之指述應堪採信；又觀卷附照片，現場土地
    之鐵私網及玉米已經破損、斷裂，可見受損物品已失其效用至明。是本件事證明
    確，被告犯行洵堪認定。
二、核被告乙○○所為係犯刑法第三百五十四條之毀損罪，其先後多次毀損犯行之時
    間緊接，手段相同，所犯為構成要件相同之罪，顯係基於概括犯意所為，應依連
    續犯之規定以一罪論，並加重其刑。被告確係因罹患慢性精神分裂症，而有個人
    職業功能及社交功能顯著退化之情形，雖已無顯著之幻聽、妄想情事，但仍有自
    言自語之症狀，並對於現實之認知能力有明顯之缺損，復因其個人之錯誤認知而
    與他時有衝突，情緒管理能力低劣，因此會訴諸暴力之事實，已經本院依職權將
    被告送請屏安醫院黃文翔醫師鑑定無誤，核與被告之夫甲○○及告訴人分別於警
    、偵訊及本院審理中所述大致相符，而被告於本院審理中亦確有言語不清、態度
    傲慢、誤認告訴人所有之上開土地為其所有之事實，堪認被告於案發時確係有精
    神耗弱之情事，爰依刑法第十九條第二項之規定減輕其刑，並先加後減之。審酌
    被告之素行、犯罪動機、手段、目的、所生危害、係因患有精神疾病，對現實認
    知產生錯誤，始為本件犯行、所毀損之物價值非鉅及其犯後態度等一切情狀，爰
    量處如主文所示之刑，並諭知易科罰金之折算標準。另被告因患有慢性精神分裂
    症而有精神耗弱之情事，並因該精神疾病而產生對現實認知上之錯誤，已如前述
    ，足見若未對被告之精神疾病施以治療及監護，而僅以自由刑拘束或懲罰被告，
    對其日後行為之矯正並無實益，且本院認有必要，爰依刑法第八十七條第二項之
    規定，於其刑之執行完畢或赦免後，令入相當處所施以監護二年。
三、至公訴意旨另認被告上開行為，尚有涉犯刑法第三百零六條之無故侵入他人附連
    圍繞之土地罪嫌一節，按，刑法第三百零六條之罪，係以行為人無故侵入他人所
    有之土地，係與住宅、建築物附連圍繞者為構成要件，亦即係以行為人所侵入之
    土地必須有與他人之住宅或建築物附連圍繞，是若該他人之土地並未與住宅、建
    築物附連圍繞，即與該條之構成要件不相符，縱行為人有侵入他人之土地，亦不
    得以該罪相繩。經查，被告所侵入上開告訴人所有之土地，為告訴人於八十八年
    十月六日甫向被告之夫購入之檳榔園，且係於告訴人前往巡視該檳榔園時，始發
    現被告之上開毀損犯行，並向警方提出毀損罪之告訴，已經告訴人丙○○於八十
    九年二月二十八日警訊中陳明，可見該處檳榔園僅係供作告訴人種植檳榔所用，
    且未與告訴人之住宅或建築物相連，是被告侵入該檳榔園之行為即無從成立刑法
    第三百零六條之罪，惟因公訴意旨認此部分與前開有罪部分有方法結果之牽連關
    係，為裁判上之一罪，爰不另為無罪之諭知，附此說明。
據上論斷，應依刑事訴訟法第二百九十九條第一項前段，刑法第五十六條、第三百五
十四條、第十九條第二項、第四十一條、第八十七條第二項，罰金罰鍰提高標準條例
第一條前段、第二條，判決如主文。
本案經檢察官莊啟勝到庭執行職務。
中      華      民      國      八十九      年      九    月    二十八  日
                                    臺灣屏東地方法院刑二庭
                                        法  官    莊鎮遠
右正本證明與原本無異。
如不服本判決，應於判決送達後十日內，向本院提出上訴狀。
                                        書記官    吳光璵
中      華      民      國      八十九      年      九    月    二十九  日
附錄本判決論罪之法條：
刑法第三百五十四條
毀棄、損壞前二條以外之他人之物或致令不堪用，足以生損害於公眾或他人者，處二
年以下有期徒刑、拘役或五百元以下罰金。


司法院資訊處製作；財團法人民間司法改革基金會備份。
